臺灣屏東地方法院刑事判決              100年度訴字第631號
公  訴  人  臺灣屏東地方法院檢察署檢察官
被      告  陳瑞龍
上列被告因違反毒品危害防制條例案件，經檢察官提起公訴（10
0 年度毒偵字第1037號），被告於本院準備程序中就被訴事實為
有罪之陳述，經本院合議庭裁定由受命法官獨任進行簡式審判程
序，並判決如下：
    主  文
陳瑞龍施用第一級毒品，累犯，處有期徒刑拾月。
    事  實
一、陳瑞龍前於民國93年間因施用毒品案件，經本院以93年度毒
    聲字第679 號裁定送觀察、勒戒後，認無繼續施用毒品之傾
    向，於93年11月25日執行完畢釋放，並經臺灣屏東地方法院
    檢察署檢察官以93年度毒偵字第2132號為不起訴處分確定；
    復於前開觀察、勒戒執行完畢釋放後5 年內之95年間，因施
    用毒品案件，經本院以95年度簡字第377 號判決判處有期徒
    刑1 年，緩刑3 年，緩刑期間內付保護管束確定，並於96年
    間因違反保安處分執行法規定，經本院以95年度撤緩字第61
    號裁定撤銷前揭緩刑之宣告，復於同年間經本院以96年度聲
    減字第1008號裁定減為有期徒刑6 月確定，又於同年間因施
    用毒品案件，經本院以96年度訴字第907 號判決判處有期徒
    刑10月確定，並與前開撤銷緩刑暨減刑後之有期徒刑6 月接
    續執行，於97年6 月26日縮短刑期假釋出監，所餘期間付保
    護管束，於97年8 月2 日保護管束期滿未經撤銷假釋，視為
    執行完畢。詎其仍不知悔改，復基於施用第一級毒品海洛因
    之犯意，於100 年3 月20日某時，在其位於屏東縣萬丹鄉○
    ○路380 號住處內，以將海洛因摻水置於針筒注射入體內之
    方式，施用海洛因1 次，嗣於100 年3 月23日下午1 時20分
    許，因其涉犯毒品危害防制條例案件，經警持搜索票前往上
    址住處搜索，復徵得其同意採集尿液檢體送驗，鑑驗結果呈
    嗎啡陽性反應，而查悉上情。
二、案經臺東縣警察局大武分局報告臺灣屏東地方法院檢察署檢
    察官偵查起訴，並經本院改依簡式審判程序審理。
    理  由
一、按簡式審判程序之證據調查，不受第159 條第1 項之限制，
    刑事訴訟法第273 條之2 定有明文，是依上開規定，於行簡
    式審判程序之案件，被告以外之人於審判外之陳述，除有其
    他不得作為證據之法定事由外，應認具有證據能力。查本案
    如下引用被告以外之人於審判外之陳述，因本案採行簡式審
    判程序，復無其他不得作為證據之法定事由，揆諸首揭說明
    ，應認均具有證據能力，合先敘明。
二、上揭事實，業據被告陳瑞龍於本院準備程序及審理時坦承不
    諱（參見本院卷第18頁背面、第20頁背面、第21頁背面），
    又被告為警查獲後在警局所排尿液檢體，經送慈濟大學濫用
    藥物檢驗中心以酵素免疫分析法初步檢驗，再以氣相層析質
    譜儀法確認檢驗結果，證實該尿液檢體呈嗎啡（即施用海洛
    因之代謝物）陽性反應，有該檢驗中心100 年4 月15日慈大
    藥字第100041502 號函檢附委驗機構編號D-30號之慈濟大學
    濫用藥物檢驗中心檢驗總表、尿液採驗作業管制紀錄表（檢
    體編號：D-30號）各1 紙附卷可稽（參見警卷第12、13頁）
    。綜上，足認被告自白與事實相符，堪以採信，本案事證至
    為明確，被告犯行堪予認定。
三、按毒品危害防制條例於92年7 月9 日修正公布，自93年1 月
    9 日施行，其中第20條、第23條將施用毒品之刑事處遇程序
    區分為「初犯」、「5 年內再犯」、「5 年後再犯」。依其
    立法理由之說明：「初犯」，經觀察、勒戒或強制戒治，應
    為不起訴處分或不付審理之裁定；經觀察、勒戒或強制戒治
    執行完畢釋放後，「5 年內再犯」者，因其再犯率甚高，原
    實施之觀察、勒戒及強制戒治既已無法收其實效，爰依法追
    訴或裁定交付審理。至於經觀察、勒戒或強制戒治執行完畢
    釋放，「5 年後再犯」者，前所實施之觀察、勒戒或強制戒
    治已足以遮斷其施用毒品之毒癮，為期自新及協助其斷除毒
    癮，仍用「初犯」規定，先經觀察、勒戒或強制戒治之程序
    。從而，依修正後之規定，祇於「初犯」及「5 年後再犯」
    2 種情形，有其追訴條件之限制，即須於初犯經觀察、勒戒
    或強制戒治釋放後，5 年內均無施用毒品之行為，始能認其
    前所實施之觀察、勒戒或強制戒治已足遮斷毒癮，而得於5
    年後再犯時，再予適用初犯之規定，重行觀察、勒戒等程序
    。倘5 年內已經再犯，經依法再為保安處分或追訴處罰，縱
    其第3 次（或第3 次以上）施用毒品之時間，在初犯之保安
    處分執行完畢釋放5 年以後，即與「5 年後再犯」之情形有
    別，且因已於「5 年內再犯」，顯見其再犯率甚高，原實施
    觀察、勒戒或強制戒治，已無法收其實效，自無再經觀察、
    勒戒及強制戒治之必要，應由檢察官逕行起訴，始符新法修
    正之本旨，最高法院97年第5 次刑事庭會議決議、97年度台
    非字第540 號及98年度台非字第56號判決意旨可資參照。查
    本案被告前因施用毒品案件，經法院裁定送觀察、勒戒後，
    ，認無繼續施用毒品之傾向，於93年11月25日執行完畢釋放
    ，並經臺灣屏東地方法院檢察署檢察官以93年度毒偵字第21
    32號為不起訴處分確定；復於前開觀察、勒戒執行完畢釋放
    後5 年內之95年間，因施用毒品案件，經本院以95年度簡字
    第377 號判決判處有期徒刑1 年，緩刑3 年確定，後經撤銷
    緩刑宣告及減刑為有期徒刑6 月，並與其後所犯施用毒品案
    件接續執行，於97年8 月2 日保護管束期滿未經撤銷假釋，
    視為執行完畢等情，有臺灣高等法院被告前案紀錄表在卷可
    稽，是本案被告所為施用毒品之犯行，距離首開觀察、勒戒
    執行完畢釋放雖已逾5 年，惟被告在上開觀察、勒戒執行完
    畢釋放後5 年內，既已再犯施用毒品罪，並經法院追訴、處
    罰，揆諸前揭說明，其本次犯行即與毒品危害防制條例第20
    條第3 項所稱之「5 年後再犯」有別，是公訴人依法追訴，
    於法並無不合，本院自應依法論科。
四、按海洛因為毒品危害防制條例第2 條第2 項第1 款所稱之第
    一級毒品。核被告陳瑞龍所為，係犯毒品危害防制條例第10
    條第1 項之施用第一級毒品罪；其施用前持有海洛因之低度
    行為，應為施用海洛因之高度行為所吸收，不另論罪。被告
    有如事實欄所載前案科刑及執行情形，有前開被告前案紀錄
    表在卷可稽，其於有期徒刑執行完畢後5 年內，故意再犯本
    案有期徒刑以上之罪，為累犯，應依刑法第47條第1 項之規
    定加重其刑。爰審酌被告曾因施用毒品犯行送觀察、勒戒執
    行完畢及追訴處罰，仍不知悛悔，復再度施用第一級毒品，
    顯見其戒絕毒品之決心不堅，惟念其施用毒品乃戕害自己身
    心健康，尚未危及他人，犯後於本院準備程序及審理時坦承
    犯行，態度良好，且現正接受服用美沙冬之替代療法，有安
    泰醫療社團法人安泰醫院診斷證明書1 紙附卷可稽（參見本
    院卷第23頁），堪認犯後已有戒絕毒品之意念，並考量其犯
    罪之動機、目的及智識程度等一切情狀，量處如主文所示之
    刑，以示懲儆。本案蒞庭檢察官具體求處被告有期徒刑11月
    ，固非無見，惟本院斟酌前開事項，認公訴人所求刑度尚嫌
    過重，附此敘明。又被告所有供施用本案毒品所用之注射針
    筒1 支，並未扣案，復據被告供承於犯案後業已丟棄（參見
    本院卷第21頁背面），堪認業已滅失，自無從宣告沒收，併
    此指明。
據上論斷，應依刑事訴訟法第273 條之1 第1 項、第299條第1項
前段，毒品危害防制條例第10條第1 項，刑法第11條前段、第47
條第1 項，判決如主文。
本案經檢察官陳立興到庭執行職務。
中    華    民    國   100    年    7     月    7     日
                    刑事第五庭  法  官  謝濰仲
以上正本證明與原本無異。
如不服本判決應於收受判決後10日內向本院提出上訴書狀，並應
敘述具體理由；其未敘述上訴理由者，應於上訴期間屆滿後20日
內向本院補提理由書（均須按他造當事人之人數附繕本）「切勿
逕送上級法院」。
中    華    民    國   100    年    7     月    12    日
                                書記官  溫訓暖
附錄本案論罪科刑法條全文：
毒品危害防制條例第10條第1項
施用第一級毒品者，處 6 月以上 5 年以下有期徒刑。